臺灣彰化地方法院刑事附帶民事判決
111年度附民字第21號
原      告  李玲珠
訴訟代理人  蔡復吉律師
            王聖傑律師
被      告  蕭淑珍
上列當事人間因被告被訴加重詐欺等案件（本院111年度訴字第4
52號），經原告提起附帶民事訴訟，本院於民國111年5月10日言
詞辯論終結，判決如下： 
    主      文
被告應給付原告新臺幣貳拾萬元及自民國111年3月17日起至清償
日止按年利率百分之五計算之利息。
本判決得假執行。
    事實及理由
壹、程序事項：
    按訴狀送達後，原告不得將原訴變更或追加他訴，但擴張或
    減縮應受判決事項之聲明者，不在此限，民事訴訟法第255
    條第1項第3款定有明文，該規定依刑事訴訟法第491條於刑
    事附帶民事訴訟亦有所準用。查本件原告起訴時，原聲明被
    告應賠償原告新臺幣（下同）20萬元，並自起訴狀繕本送達
    之翌日起至清償日止，按週年利率百分之5計算之利息，嗣
    就利息部分變更聲明為自111年3月2日附帶民事準備狀繕本
    送達之翌日（即111年3月17日) 起至清償日止，按週年利率
    百分之5計算之利息，核屬減縮應受判決事項之聲明，應予
    准許。
貳、實體事項：　　
一、原告主張：被告蕭淑珍於109年10月26日前某日，提供其個
    人之台中商業銀行社頭分行000-000000000000號帳戶予詐欺
    集團成員劉建顯，其後詐欺集團成員以詐術致原告陷於錯誤
    ，將20萬元匯入被告個人帳戶而遭詐欺集團成員領取，原告
    因而受有財產上損害，爰依侵權行為損害賠償之法律關係，
    請求被告賠償前所受20萬元之金錢損害，並聲明：被告應給
    付如主文所示之金額，並自刑事附帶民事準備狀送達被告之
    翌日，即111年3月17日起至清償日止按年率5％計算之利息。
二、被告陳稱：沒有錢賠償等語。　　
三、得心證之理由：
  ㈠按因故意或過失，不法侵害他人權利者，負損害賠償責任，
    民法第184條第1項前段定有明文。又數人共同不法侵害他人
    之權利者，連帶負損害賠償責任；不能知其中孰為加害人者
    ，亦同，民法第185條第1項亦有明文。又共同實施犯罪行為
    ，在合同意思範圍內，相互利用他人之行為，以達其犯罪之
    目的，原不必每一階段均參與，祇須分擔犯罪行為之一部，
    即應對於全部所發生之結果共同負責，並無分別何部分為孰
    人實行，或何人朋分得多少贓款之必要。而連帶債務之債權
    人，得對於債務人中之一人或數人或其全體，同時或先後請
    求全部或一部之給付，此觀民法第273條第1項規定亦明。
　㈡次按附帶民事訴訟之判決，應以刑事訴訟判決所認定之事實
    為據，刑事訴訟法第500 條前段定有明文。查被告明知金融
    機構帳戶為個人信用及財產之重要表徵，如將銀行帳戶提供
    不詳之人使用，極有可能遭他人利用作為詐欺犯罪轉帳匯款
    之工具，竟與訴外人劉建顯及自稱「高明召」之人、自稱「
    阿賢」之人及其他詐欺集團成員共同意圖為自己不法所有，
    基於縱使他人將其提供之帳戶作為詐欺取財之犯罪工具，且
    該帳戶內所匯入之款項縱使為詐欺款項亦加以領取之不違反
    其本意的不確定詐欺故意之犯意聯絡，於109年9月間之某日
    ，在臺中市之不詳地點，透過劉建顯之引介，將其開戶使用
    之臺中商業銀行帳號000000000000號帳戶（下稱系爭帳戶）
    提供予自稱「高明召」之人，而容任他人作為詐欺取財之犯
    罪工具。又詐欺集團所屬成員於109年8月間即以暱稱「黃登
    全」、「JACK黃登全」對原告佯稱以投注「澳門威尼斯人」
    線上博弈遊戲以獲利，致原告陷於錯誤，而於109年10月26
    日11：51許，匯款20萬元至被告之上開帳戶內，該款項並旋
    遭有犯意聯絡之其他詐騙集團成員以網路轉帳轉出殆盡等事
    實，被告所涉加重詐欺等犯行，業據被告坦承認罪，經本院
    以111年度訴字第452號刑事判決審認明確，判處被告有期徒
    刑，此有該案刑事判決在卷可按，依前揭規定，自應以該案
    刑事判決所認定之犯罪事實為本件判決之事實依據。本件被
    告提供系爭帳戶予詐欺集團成員使用，嗣進而由有犯罪聯絡
    之其他成員從事轉帳提領行為，其犯意已提昇為正犯，其與
    該不詳之詐欺集團成員所實施之詐騙行為，均為共同侵害原
    告財產權利，應視為共同侵權之行為人，對原告之損害應連
    帶負損害賠償責任。準此，原告依侵權行為之法律關係，請
    求被告給付200,000元，即屬有據，應予准許。
　㈢末按給付無確定期限者，債務人於債權人得請求給付時，經
    其催告而未為給付，自受催告時起，負遲延責任。其經債權
    人起訴而送達訴狀，或依督促程序送達支付命令，或為其他
    相類之行為者，與催告有同一之效力；遲延之債務，以支付
    金錢為標的者，債權人得請求依法定利率計算之遲延利息；
    應付利息之債務，其利率未經約定，亦無法律可據者，週年
    利率為百分之5，民法第229條第2項、第233條第1項前段及
    第203條分別定有明文。本件侵權行為損害賠償，屬於未定
    期限之金錢債務，被告於111年1月17日即已收受本案起訴狀
    ，已受給付損害賠償之催告，嗣原告變更聲明請求自111年3
    月2日附帶民事準備狀送達之翌日（即111年3月17日) 起至
    清償日止，按週年利率百分之5計算之利息，自應以被告收
    受111年3月2日附帶民事準備狀繕本送達之翌日（即111年3
    月17日）起負遲延責任，則原告請求自111年3月17日起至清
    償日止，按年利率5％計算之利息，亦屬有據，併應准許。
四、綜上所述，原告依侵權行為之法律關係，請求被告賠償如主
    文第一項所示之金額及自111年3月17日起至清償日止，按年
    利率5％計算之法定遲延利息，為有理由，應予准許。
五、本判決所命被告給付之金額未逾500,000元，依刑事訴訟法
    第491條第10款準用民事訴訟法第389條第1項第5款之規定，
    應依職權宣告假執行，爰判決如主文第二項所示。
六、本件為刑事附帶民事訴訟，依法免納裁判費，且訴訟程序中
    ，兩造並無其他訴訟費用之支出，爰不另為訴訟費用負擔之
    諭知，末此敘明。
據上論結，本件原告之訴為有理由，依刑事訴訟法第502條第2項
、第491條第10款，民事訴訟法第389條第1項第5款，判決如主文
。
中　　華　　民　　國　　111 　年　　5 　　月　　31　　日
                  刑事第五庭    法      官  李淑惠
以上正本證明與原本無異。
如不服本判決應於收受判決後20日內向本院提出上訴書狀，並應
敘述具體理由。其未敘述上訴理由者，應於上訴期間屆滿後20日
內向本院補提理由書( 均須按他造當事人之人數附繕本) 「切勿
逕送上級法院」。
中　　華　　民　　國　　111 　年　　5 　　月　　31　　日
                                書  記  官  黃國源